臺灣新北地方法院刑事判決
111年度訴字第322號
公  訴  人  臺灣新北地方檢察署檢察官
被      告  李奕穎



指定辯護人  本院公設辯護人湯明純  
上列被告因違反毒品危害防制條例案件，經檢察官提起公訴（11
0年度偵字第38801號），本院判決如下：
    主  文
甲○○共同犯販賣第三級毒品未遂罪，處有期徒刑壹年。扣案如附
表編號1至2所示之物沒收之。
    犯罪事實
一、甲○○明知3,4-亞甲基雙氧苯基乙基胺丁酮係為毒品危害防制
    條例第2條第2項第3款所公告列管之第三級毒品，不得販賣
    ，竟意圖營利，竟與通訊軟體WeChat（下稱微信）暱稱「起
    ˙邱比特」之成年人，基於販賣第三級毒品之犯意聯絡，由
    「起˙邱比特」於民國110年10月5日2時1分許，以微信刊登
    「不找我會後悔呦強推新品」、「邱比特在線上喔 找我 新
    品強推 不打槍」等販售毒品訊息，適新北市政府警察局海
    山分局員警執行網路巡邏發覺上情，遂喬裝買家聯繫「起˙
    邱比特」，約定以新臺幣（下同）3700元之價格購買含有上
    開毒品成分之毒品咖啡包10包之交易內容。嗣於同日16時許
    ，甲○○受「起˙邱比特」指示前往新北市○○區○○○○○○○○○○○○○
    ○號1至2所示之物後，再依指示於同日17時10分許，前往新
    北市○○區○○路0段000號前，交付含有約定之毒品咖啡包10包
    而著手於販賣第三級毒品之犯行時，即為警表明身分當場逮
    捕因而未遂，並扣得如附表所示之物，始悉上情。
二、案經新北市政府警察局海山分局報告臺灣新北地方檢察署檢
    察官偵查起訴。
    理  由
壹、程序部分：
一、按被告以外之人於審判外之言詞或書面陳述，除法律有規定
    者外，不得作為證據，刑事訴訟法第159條第1項定有明文。
    惟被告以外之人於審判外之陳述，雖不符刑事訴訟法第159
    條之1至第159條之4規定，但經當事人於審判程序同意作為
    證據，法院審酌該言詞陳述或書面陳述作成時之情況，認為
    適當者，亦得為證據，刑事訴訟法第159條之5第1項亦有明
    文。本判決所引用認定犯罪事實之傳聞證據，經檢察官、被
    告及辯護人於本院準備程序時，均分別表示同意作為證據（
    見本院卷第59頁），本院審酌該等陳述作成時之情況及與本
    案待證事實間之關聯性，認以之作為證據要屬適當，是依刑
    事訴訟法第159條之5第1項規定，該等傳聞證據自有證據能
    力。
二、傳聞法則乃對於被告以外之人於審判外之言詞或書面陳述而
    為之規範。本判決所引用之非供述證據，無刑事訴訟法第15
    9條第1項傳聞法則之適用，本院審酌上開證據資料作成時之
    情況，因與本案待證事實具有關聯性，且無證據證明係公務
    員違法取得之物，依法自得作為本案之證據。
貳、實體部分：
一、對於上開犯罪事實，業據被告於偵查中及本院審理時均坦承
    不諱，核與證人即員警郭佳曄書面陳述相符（見偵卷第31頁
    ），且有員警與「起˙邱比特」間微信對話譯文截圖、新北
    市政府警察局海山分局搜索扣押筆錄、扣押物品目錄表、查
    獲現場及扣案物照片、臺北榮民總醫院110年11月30日北榮
    毒鑑字第C0000000、C0000000-Q號毒品成分鑑定書等附卷可
    佐（見偵卷第33至34、44至47、19至23、43、99至101頁）
    ，足認被告自白與事實相符，應堪採信。被告於本院審理時
    供稱這次送毒品可以賺到1000元等語，足認其有營利之意圖
    甚明。本案事證明確，被告犯行堪以認定，應依法論科。
二、論罪科刑：
（一）按刑事偵查技術上所謂之「釣魚偵查」，係指對於原已犯
      罪或具有犯罪故意之人，以設計引誘之方式，使其暴露犯
      罪事證，而加以逮捕或偵辦而言，此純屬偵查犯罪技巧之
      範疇，並未違反憲法對於基本人權之保障，且於公共利益
      之維護有其必要性存在，故依「釣魚」方式所蒐集之證據
      資料，原則上非無證據能力。又於此情形，因毒品購買者
      為辦案佯稱購買，而將販賣者誘出以求人贓俱獲，因其無
      實際買受之真意，且在警察監視之下伺機逮捕，事實上亦
      不能真正完成買賣，則該次行為，僅能論以販賣未遂（最
      高法院100年度台上字第4498號判決意旨參照）。查本案
      係先由共犯「起˙邱比特」先在通訊軟體微信內刊登欲販
      賣毒品咖啡包之訊息，經警方發現後佯裝為買家聯繫確認
      後，再由被告依指示攜帶交易之毒品到達約定之交易地點
      ，待其出示交易毒品，警方予以逮捕，揆諸上開說明，被
      告已著手實施本件販賣毒品行為，惟事實上不能完成犯行
      而僅止於未遂。
（二）核被告所為，係犯毒品危害防制條例第4條第6項、第3項
      之販賣第三級毒品未遂罪。又依毒品危害防制條例第11條
      第5項規定，僅就持有第三級毒品純質淨重達5公克以上者
      ，方有科處刑罰之規定，而本案並無證據證明被告販賣第
      三級毒品前持有第三級毒品之數量，已達純質淨重5公克
      以上，則被告持有第三級毒品之行為並無刑事處罰之規定
      ，依上開說明，被告販賣第三級毒品前，就持有上開第三
      級毒品之行為，自無「為販賣之高度行為所吸收，不另論
      罪」之問題。被告與「起˙邱比特」就上開犯行間，有犯
      意聯絡及行為分擔，應論以共同正犯。
（三）被告已著手販賣第三級毒品，然事實上不能真正完成買賣
      行為，為未遂犯，爰依刑法第25條第2項之規定減輕其刑
      。又被告於偵查中及審理時均坦承本案犯行，應依毒品危
      害防制條例第17條第2項規定減輕其刑。　　　
（四）按法院於審酌被告是否適用累犯規定而加重其刑時，訴訟
      程序上應先由檢察官就前階段被告構成累犯之事實，以及
      後階段應加重其刑之事項，主張並具體指出證明方法後，
      法院才需進行調查與辯論程序，而作為是否加重其刑之裁
      判基礎。前階段構成累犯事實為檢察官之實質舉證責任，
      後階段加重量刑事項為檢察官之說明責任，均應由檢察官
      分別負主張及具體指出證明方法之責。倘檢察官未主張或
      具體指出證明方法時，可認檢察官並不認為被告構成累犯
      或有加重其刑予以延長矯正其惡性此一特別預防之必要，
      且為貫徹舉證責任之危險結果所當然，是法院不予調查，
      而未論以累犯或依累犯規定加重其刑，即難謂有應調查而
      不予調查之違法。檢察官若未主張或具體指出證明方法，
      法院因而未論以累犯或依累犯規定加重其刑，基於累犯資
      料本來即可以在刑法第57條第5款「犯罪行為人之品行」
      中予以負面評價，自仍得就被告可能構成累犯之前科、素
      行資料，列為刑法第57條第5款所定「犯罪行為人之品行
      」之審酌事項。（最高法院刑事大法庭110年度台上大字
      第5660號裁定意旨可資參照）。是本件起訴書並未記載被
      告應構成累犯之相關事實，於審理程序中公訴人就此亦未
      加以主張及舉證，參照上開說明，足認檢察官並未認為被
      告構成累犯或有加重其刑之必要，本件自無從就被告是否
      依累犯加重而予論斷，附此敘明。
（五）而販賣第三級毒品罪之法定刑為7年以上有期徒刑，得併
      科1000萬元以下罰金，然同為販賣第三級毒品之人，其原
      因動機不一，犯罪情節未必盡同，或有大盤毒梟者，亦有
      中、小盤之分，甚或僅止於吸毒者友儕間為求互通有無之
      有償轉讓者亦有之，其販賣行為所造成危害社會之程度自
      屬有異，法律科處此類犯罪，所設之法定最低本刑卻同為
      「7年以上有期徒刑」，不可謂不重，於此情形，倘依其
      情狀處以較輕之徒刑，即足以懲儆，並可達防衛社會之目
      的者，自非不可依客觀之犯行與主觀之惡性二者加以考量
      其情狀，是否有可憫恕之處，適用刑法第59條之規定酌量
      減輕其刑，期使個案裁判之量刑，能斟酌至當，符合比例
      原則。而被告為本件犯行時年僅19歲，涉世未深，本件販
      賣毒品之次數僅有1次，數量亦屬不多，情節屬未遂，與
      一般通常情形之販賣毒品係為求鉅額獲利，或查獲之毒品
      多達數百、數千公克，並向多數不特定人販售之情形有別
      ，犯罪情節尚屬輕微，且被告於偵查中及本院審理時均坦
      承犯行，尚有悔意，本件參與犯罪之情節為聽從其他共犯
      指示到場進行交易，情節尚屬非重，以被告所犯毒品危害
      防制條例第4條第3項、第6項之販賣第三級毒品未遂罪，
      其法定刑為7年以上有期徒刑之重罪，縱以上述減刑事由
      遞減後，與其犯罪情節相較，仍屬情輕法重，客觀上足以
      引起一般同情，顯有堪以憫恕之處，爰依刑法第59條規定
      ，酌減其刑。並與前述減輕部分遞減之。
（六）爰以行為人之責任為基礎，審酌被告無視於國家對於杜絕
      毒品犯罪之禁令，販賣毒品將對購買毒品進而施用之人產
      生一定之身心戕害，並危及社會秩序，僅因貪圖個人利益
      ，即為本案販賣第三級毒品未遂犯行，甚屬不當。衡酌其
      前有公共危險之前科紀錄，此有臺灣高等法院被告前案紀
      錄表附卷可參，素行非佳。惟念被告於偵查中及本院審理
      時均坦承犯行，所欲販賣之毒品所幸未及售出即為警以釣
      魚偵查方式查獲，尚未造成實際損害發生，約定之毒品咖
      啡包數量10包，交易金額則為3700元，被告所參與部分為
      依指示前往現場交易等參與程度。兼衡被告自述高中畢業
      智識程度，在機車行當學徒工作，月薪23000元，無須扶
      養家人，經濟狀況勉持等一切情狀，量處如主文所示之刑
      。
三、沒收：
（一）按毒品危害防制條例第18條第1項後段規定查獲之第三級
      、第四級毒品，無正當理由而擅自持有者，沒入銷燬之；
      此應沒入銷燬之毒品，專指查獲施用或持有（未成罪）之
      第三級、第四級毒品而言；倘屬同條例相關法條明文規定
      處罰之犯罪行為，即非該條項應依行政程序沒入銷燬之範
      圍；再同條例對於查獲之製造、運輸、販賣、意圖販賣而
      持有、以非法方法使人施用、引誘他人施用及轉讓、持有
      一定數量以上第三級、第四級毒品之沒收，並無特別規定
      ，如其行為已構成犯罪，則該毒品即屬不受法律保護之違
      禁物，應回歸刑法之適用（最高法院98年度台上字第2889
      號、99年度台上字第2733號判決意旨參照）。查扣案之如
      附表編號1所示毒品，經送鑑定結果檢驗出如附表所示之
      第三級毒品成分，此有臺北榮民總醫院110年11月30日北
      榮毒鑑字第C0000000、C0000000-Q號毒品成分鑑定書等附
      卷可佐（見偵卷第113至115頁），應依刑法第38條第1項
      之規定宣告沒收。另包裝上開毒品之外包裝袋，因均與其
      上所殘留之毒品難以析離，且無析離之實益與必要，應視
      同違禁物，一併沒收之；至送驗耗損部分之毒品因已滅失
      ，不另宣告沒收。
（二）查扣案附表編號2所示之行動電話，為被告所有供本件販
      賣第三級毒品未遂所使用之物，業據被告供述明確，應依
      毒品危害防制條例第19條第1項之規定宣告沒收。至如附
      表編號3所示之物，被告供稱並未持該手機聯繫販賣毒品
      等語，並無證據證明與本案有何關聯，當無須宣告沒收。
據上論斷，應依刑事訴訟法第299條第1項前段（依刑事判決精簡
原則，僅記載程序法條文），判決如主文。
本案經檢察官乙○○提起公訴，檢察官王佑瑜到庭執行職務。
中　　華　　民　　國　　111 　年　　6 　　月　　30　　日
                  刑事第十九庭 審判長  法 官 許博然

                                       法 官 洪韻婷

                                       法 官 王國耀
上列正本證明與原本無異。
如不服本判決，應於判決送達後20日內敘明上訴理由，向本院提
出上訴狀 (應附繕本) ，上訴於臺灣高等法院。其未敘述上訴理
由者，應於上訴期間屆滿後20日內向本院補提理由書「切勿逕送
上級法院」。
                                       書記官  周品緁
中　　華　　民　　國　　111 　年　　6 　　月　　30　　日
附錄本案論罪科刑法條：
毒品危害防制條例第4條
製造、運輸、販賣第一級毒品者，處死刑或無期徒刑；處無期徒
刑者，得併科新臺幣3千萬元以下罰金。
製造、運輸、販賣第二級毒品者，處無期徒刑或10年以上有期徒
刑，得併科新臺幣1千5百萬元以下罰金。
製造、運輸、販賣第三級毒品者，處7年以上有期徒刑，得併科
新臺幣1千萬元以下罰金。
製造、運輸、販賣第四級毒品者，處5年以上12年以下有期徒刑
，得併科新臺幣5百萬元以下罰金。
製造、運輸、販賣專供製造或施用毒品之器具者，處1年以上7年
以下有期徒刑，得併科新臺幣1百50萬元以下罰金。
前五項之未遂犯罰之。
毒品危害防制條例第9條
成年人對未成年人販賣毒品或犯前三條之罪者，依各該條項規定
加重其刑至二分之一。
明知為懷胎婦女而對之販賣毒品或犯前三條之罪者，亦同。
犯前五條之罪而混合二種以上之毒品者，適用其中最高級別毒品
之法定刑，並加重其刑至二分之一。
附表：
編號 扣案物 備註 1 毒品咖啡包10包（淨重12.3935公克、驗餘淨重11.8969公克） 經送鑑驗結果含第三級毒品3,4-亞甲基雙氧苯基乙基胺丁酮成分。應依刑法第38條第1項宣告沒收之。 2 iPhone SE行動電話1支 被告為本案販賣第三級毒品未遂罪所用之物，應依毒品危害防制條例第19條第1項規定宣告沒收之。 3 iPhone 12行動電話1支（含門號0000000000號SIM卡1張） 與本案無關，無須宣告沒收。